臺灣高等法院臺中分院民事判決　　八十七年度海商上字第一號
　　　上　訴　人　第一產物保險股份有限公司
　　　法定代理人　乙○○
　　　法定代理人　方敏生
　　　法定代理人　丁○○
　　　法定代理人　甲○○
　　　法定代理人　戊○○
　　　法定代理人　黃清江
　　　　　　　　　己○○
　　　　　　　　　丙○○
右當事人間請求海商損害賠償事件，上訴人對於中華民國八十七年四月十七日臺灣臺
中地方法院八十六年度海商字第一號第一審判決提起上訴，本院判決如左：
      主      文
上訴駁回。
第二審訴訟費用由上訴人負擔。
      事      實
甲、上訴人方面：
一、聲明：(一)原判決廢棄。(二)被上訴人應給付上訴人上訴人第一產物保險股份有限公
　　司（下稱第一公司）新台幣（下同）一千七百二十六萬六千零四元）、台灣中國
　　航聯產物保險股份有限公司台北分公司（下稱航聯公司）一千五百四十八萬二千
　　四百八十三元）、美商北美洲產物保險股份有限公司（下稱北美洲公司）六百九
　　十萬六千四百零二元）、富邦產物保險股份有限公司（下稱富邦公司）六百二十
　　八萬零二百七十二元）、明台產物保險股份有限公司（下稱明台公司）三百七十
　　五萬六千七百七十九元、中央產物保險股份有限公司（下稱中央公司）一百五十
　　三萬六千八百六十四元），及均自起訴狀繕本送達被上訴人之翌日起，按年息百
　　分之五計算之利息。(三)上訴人願供擔保，請准一併宣告假執行。
二、陳述：除與原判決記載相同者，予以引用之外，另補稱：
  (一)緣訴外人正義股份有限公司（下稱正義公司）及維力貿易股份有限公司（下稱維
    力公司）於一九九六年八月自美國進口玉米五萬四千公噸，委由被上訴人以其所
    有之船舶「海神輪」（Neptune A1debaran）運送來台。詎該「海神輪」與另艘
    「Dong  Jin Hope」船舶於同年九月十日二十三時五分，在北緯三十四度三十二
    點六分、東經一三０度三分，距韓國釜山港五十八浬處發生碰撞，「海神輪」於
    四號船艙右舷撞出一約三×二公尺之洞，該洞一部份在水線下，致海水灌入該船
    艙內。而依該船之船舶說明所載全速十三、五節（浬／時），機動速率為六至九
    節（浬／時）計算，該船僅須七至十個小時即可進入韓國釜山港，「海神輪」船
    長依我國海商法第一百零七條及第一百十三條第十七款之規定，對該四號船艙內
    散裝玉米（下稱系爭貨物）之堆存、保管及運送等，應為必要之注意及處置，即
    應盡善良管理人之注意義務，詎料，船舶碰撞後，該船船長竟未立即將該船開往
    上述港口進行暫時性或永久性之修復，並對系爭貨物為緊急處理，惟該船長竟聽
    從被上訴人之指示，反將「海神輪」逕駛往台中港，而末為上開之處理，致該船
    於同年九月十四日抵達台中港時，發現系爭貨物部分流失短少，剩餘部分因浸泡
    海水過久無任何殘值。該船長對上述兩船相撞及系爭貨物之管照顯有過失，違反
    對系爭貨物應盡之善良管理人注意義務，致不法侵害貨主之權利，系爭貨物之損
    失與該船發生碰撞及船長將船舶逕駛往台中港行為有因果關係，船長自應負民法
    第一百八十四條侵權行為責任，被上訴人為船長之僱用人，亦應依民法第一百八
    十八條第一項之規定，負僱用人連帶賠償之責任。而系爭貨物分別為正義公司及
　　維力公司所有，上訴人則分別為系爭貨物之保險公司，系爭貨物中屬上訴人第一
　　公司部分計二七七九、０八六公噸，航聯公司部分計二四九二、０一七公噸，北
　　美洲公司部分計一一一一、六三四公噸，富邦公司部分計一０一０、八五四公噸
　　，明台公司部分為六０四、六八公噸，中央公司部分為二四七、三六九公噸，而
　　正義公司、維力公司係以每公噸美金二百二十二元進口系爭貨物，且其已分別依
　　上開數量將系爭貨物之一切權利讓與上訴人，上訴人自得本於債權讓與之規定，
　　以起訴狀之繕本通知被上訴人債權讓與之事實，並依侵權行為之法律關係，請求
　　被上訴人分別賠償上訴人之損害，因而提起本訴。
  (二)本件侵權行為之準據法應為行為之結果地即台中港亦即本國法律。而「海神輪」
    發生碰撞後，假設即至韓國釜山港作修復所需航程七至十小時，其貨物受損量列
    為被上訴人之免責範圍，以每小時系爭貨物之受損量為六一、九七七公噸計算，
    十小時則為六一九、九七三公噸，被上訴人所免責系爭貨物之受損量即為六一九
    、九七三公噸，此部分將其自請求賠償之金額中扣除，因而減縮請求，為如聲明
    第二段之全部。
  (三)「海神輪」於受撞破損後，若就近船駛入釜山港，只須在港口內做海底電焊暫時
    將該破洞封住即可，並不需要進塢修理及卸載貨物。而水底焊接工作確屬可行，
    且經焊接修補後，船舶自可航行於七級風浪之海上。縱若該船須進塢修理，亦僅
    須將受濕損之系爭貨物卸下，船長再將船舶重量加以調整即可遞塢，並無如被上
    訴人所言須將大部貨物卸載及重行裝船而增加費用。
  (四)按系爭貨物為散裝玉米，依一般經驗法則判斷，玉米經水浸泡後會有膨脹現象，
    每粒玉米間之空隙則會縮小，是以上開船舶碰撞後，海水灌入船艙內，底層玉米
    因海水浸泡而膨脹，充填船艙內之空隙，當可延緩海水灌浸之速度，延後船艙內
    上層玉米受損害之時間；故「海神輪」於受撞破損後，若立即駛入釜山港（只須
    七至十個小時），或以海底電焊將破洞填補封住，使海水不再灌入，或將系爭貨
    物卸載儲倉，皆可避免貨物因長時間浸泡所致全損。惟「海神輪」船長竟未為上
    開處理，逕將該輪駛往台中港，致系爭貨物經數日浸泡後，已嚴重濕損，無任何
    剩餘價值。又「海神輪」如立即駛入釜山港，並立即知會貨主，貨主亦可即於釜
    山港將受損系爭貨物拍賣掉，亦不致產生鉅額倉儲費用。
  (五)「海神輪」到達釜山港只須七至十小時，系爭貨物根本不致產生黃麴毒素，況世
    界各國對遇難船舶皆定有救助義務及救助法規，並無可能不淮該船舶進港修理情
    事。況依韓國關稅法案第四十七條第二項之規定，船長得向韓國關稅局申請船上
    貨物臨時性之卸載，在該局依法審酌該項申請後，即可獲臨時性卸載之許可。是
    被上訴人抗辯韓國釜山港當局可能拒絕上開船舶入港卸貨儲倉並修船之說，顯不
    可採。
  (六)本件船長將船舶直駛台中港乃出於被上訴人之指示，而非船長本於職業及專業之
    判斷，且該直航台中港之決定係為卸載貨物，而非基於緊急性之危險。其直航台
    中港被上訴人可節省航程並避免船舶被假扣押及節省修理費用，反之系爭貨物貨
    主則將受有海水浸泡過久致無殘值之損害，從而依我國海商法第一百五十條之規
    定，上開船舶進釜山港修理並不符合共同海損之要件，故被上訴人陳稱至韓國修
    檢，將生共同海損費用，而應由系爭貨物貨主分擔一節，實不足取。
乙、被上訴人方面：
一、聲明：(一)上訴駁回。(二)若受不利之判決，願供擔保，請准宣告免假執行。(三)訴訟
    費用由上訴人負擔。
二、陳述：除與原判決記載相同者，予以引用之外，另補稱：
  (一)本件侵權行為法律關係之準據法應以侵權行為事實發生地法即韓國法。
  (二)「海神輪」於一九九六年九月十日二十三時五分發生碰撞，致船艙破洞海水由破
    洞進入船艙，而造成貨物受損，此貨損事故之發生，係因海上意外事故所致，依
    海商法第一百十三條第二款運送人得主張免責，上訴人雖係以侵權行為請求，惟
    在侵權行為與債務不履行請求權競合時，關於債務人所應負之賠償責任，若債務
    不履行有特別規定，則債權人於依侵權行為之規定請求賠償時，除別有約定外，
    仍應受該特別規定之限制，是就碰撞所生之損害部分，被上訴人仍得主張免責。
    而前開碰撞發生時，係位於日本海域中，日本海岸防衛隊曾前往調查，而為防海
    域污染及確保船舶安全，日本防衛隊曾予查驗並確定上開船舶未再有貨物流出後
    ，方淮該船舶開航，其間已達八小時。換言之，在發生碰撞後，固因船舶破裂而
    有部分系爭貨物流出，惟在被上訴人將船駛離碰撞地點時，艙內之浸水業已完成
    ，因貨艙內貨物之壓力與船體外部及海水之壓力達到平衡時，貨艙內之貨物即停
    止不再流失。亦即在貨物不再流出時，舶舶內之海水與船外之海水已達同一水平
    面。而海水流入該船艙所需之時間，在碰撞後幾小時內即已完成，該貨艙內之貨
    物已全遭濕損，而上開濕損並不會隨時間之推進而增加。故上訴人以每小時計算
    系爭貨物之受損量乃不切實際。
  (三)若被上訴人船舶於碰撞後不繼續開往目的港卸載貨物，而改往韓國修船，則因該
    破洞係位於水線以下，欲修補須進船塢修理，而進塢修理前，為防壓垮船舶及船
    塢，修船廠必將要求將系爭貨物卸下儲倉，待修理完畢後再將貨物重行裝艙，而
    此舉之費用，依法為共同海損，將由被上訴人及貨主共同負擔。系爭船舶，共有
    七個船艙，若只一艙浸水，將不致影響他艙，總載貨量高達五萬四千噸，貨物裝
    、卸費用將高達六、七千萬元，加上進出該港之引水，拖船、碼頭等費用，及貨
    物在修船期間暫行儲存於陸上之倉租等費用，則共同海損之費用損失更加擴大。
    是將上開船舶開往韓國修補之舉不僅因受濕損之系爭貨物只能暫存於倉庫中而無
    法為更適宜之處理，亦無法避免系爭貨物因運送時間之延長而持續惡化，貨主之
    損失不能因而減省，反而徒增費用。又釜山港並非散裝穀類貨物之進出口港，故
    當地是否有足以儲存數量高達五萬公噸系爭貨物之設施，已非無疑議。況已受水
    濕之玉米，極易發霉生酵而產生黃麴毒素，是當地之食品衛生及環保主管單位將
    不准上開船舶進港，實不無可能。是若該輪改行釜山港而遭拒絕進港後，再改航
    台灣所生航程之延誤，其損失則又該由何人負擔。從而該輪船長在考量實際惰況
    下，選擇續航台灣開回目的港，而不改靠韓國先行修船，並無不合情理或致使受
    貨人所受損害擴大之過失可言。
  (四)上開船舶破洞既在水線以下，若要修理系爭船舶所受之損害，則必須安排其進塢
    修理，惟因該船當時係滿載貨物，而要進船塢修理前，為防止或貨物之重量在船
    舶進塢，致喪失原有用以支撐系爭船貨重量之海水浮力後，壓垮及破壞船體及船
    塢之結構，修船廠必將要求該船將大部分貨物卸載離船後，再行安排其進塢修理
    ，倘非進塢，則無法將破漏之鐵板循其支撐之肋骨切割整齊，俾得將新鐵板焊上
    ，況焊接鋼板，必以高溫為之，若未將該船滿載之散裝乾貨卸下，則該焊接工程
    極易引燃貨物，危及全船。是上訴人主張海底電焊云云，實不可採，況該船並無
    水底電焊設備。又依船舶結構及力學原埋，船舶設計承載重量時，以將海水之浮
    力計算在內，故一船舶於海上及乾船塢上所得承載之重量並不相同，即船舶於進
    塢時，勢必將船上貨物卸下，以免過重損及船體，而此與上訴人主張之調整各艙
    所載貨物根本無關。尤其系爭船舶之載重及吃水，均已超過釜山港現有碼頭設施
    所能容納船舶吃水之深度，縱使緊急彎靠釜山港，亦無法正常靠泊碼頭進行修繕
    或卸貨，無由藉此減少系爭貨物因此遭海水浸泡所受之損害。再者受潮之系爭貨
    物於當地是否有足夠之倉儲足以存放，其是否得經當地之衛生檢疫單位准予拍賣
    ，均無人可確認，是上訴人以全然末知之事，指摘被上訴人有過失，並不合理。
      理　　　由
一、本件上訴人主張被上訴人為運送人，以其所有之「海神輪」運送正義公司、維力
    公司所有之系爭貨物。詎於航程中與他船發生碰撞，致該輪於四號船艙右舷撞出
    一約三×二公尺之破洞，該洞一部份在水線下，致海水灌入四號船艙內，造成該
    四號船艙內系爭貨物部分流失，部分受潮。而依我國海商法第一百零七條及第一
    百十三條第十七款之規定，被上訴人對系爭貨物應盡堆存、保管及必要處置之善
    良管理人注意義務，其理應將該船就近開往韓國釜山港，進行暫時性或永久性之
    修補，並通知貨主出面拍賣剩餘系爭貨物，以增加其殘值。惟該輪船長竟聽從被
    上訴人之指示，未將該輪開往釜山港，而直接駛回台中港，使系爭貨物濕損期間
    過久而無剩餘價值，船長對航行及系爭貨物之處理顯有過失，被上訴人為船長之
    僱用人，依民法第一百八十八絛第一項應負連帶賠償責任。因系爭貨物之所有人
    正義公司及維力公司業將系爭貨物之權利分別讓與上訴人，上訴人本於債權讓與
　　之規定及侵權行為之法律關係，請求被上訴人賠償上訴人分別如原審判決聲明所
　　示金額之損害。嗣於本院以假設該「海神輪」發生碰撞後，即至韓國釜山港作修
　　復，以其所需航程七至十小時，其貨物受損量列為被上訴人之免責範圍，將其自
　　請求賠償之金額中扣除，而減縮請求判決如上訴之聲明。
二、被上訴人則以「海神輪」發生碰撞，係海上意外事故所致，被上訴人得依海商法
　　第一百十三條第二款之規定，主張免負責任。又本件侵權行為法律關係之準據法
　　，應以侵權行為事實發生地法即韓國法。至系爭貨物之處理部分，因船舶破洞係
　　在水線以下，系爭貨物於船舶碰撞後之數小時內，即已被海水灌入而全部受潮，
　　如將船開往釜山港修理，不僅無補於系爭貨物之損失，亦徒增貨主分擔共同海損
　　之費用。況釜山港當局是否准許該輪進港，是否有足夠之倉儲足資卸載系爭貨物
　　，是否准許貨主於當地拍賣以受濕損之系爭貨物，皆無從得知。又該輪並無海底
　　電焊設備，無從自行修補該輪之破洞，該輪之載重及吃水，均已超過釜山港現有
　　碼頭設施所能容納船舶吃水之深度，縱使緊急彎靠釜山港，亦無法正常靠泊碼頭
　　進行修繕或卸貨，無由藉此減少系爭貨物因此遭海水浸泡所受之損害。上訴人主
　　張該輪船長應將船舶開往釜山港以增加系爭貨物之殘值，乃屬推測之詞，該輪於
　　受創後直接駛回目的港，並無不當，亦不致使損害擴大，被上訴人無過失責任等
　　語，資為抗辯。
三、經查：
  (一)關於本件侵權行為之準據法，依民事訴訟法第十五條第一項規定，因侵權行為涉
    訟者，得由行為地之法院管轄，而所謂行為地應包含一部行為結果發生之地在內
    （最高法院五十六年台抗字第三六九號判例意旨參照）。本件上訴人主張被上訴
    人船長航行輪船及對系爭貨物之處理有過失，致侵害其對系爭貨物之權利，此依
    我國民法即屬侵權行為。又系爭貨物因濕損期間過久，終至毫無剩餘價值之結果
    ，係發生在台中港，有公證報告節本一份在卷可稽，被上訴人對其真正亦不爭執
    ，則台中港係侵權行為結果發生地，仍屬行為地之範疇，依涉外民事法律適用法
    第九條第一項之規定，本件侵權行為之準據法即係我國法律。被上訴人抗辯本件
    侵權行為應適用韓國法，自無可取。
  (二)上訴人主張正義公司、維力公司為系爭貨物之所有人，被上訴人為系爭貨物之運
    送人，並以「海神輪」運送系爭貨物，於航程中與他船發生碰撞，致第四船艙出
    現破洞，海水灌入艙內使部分貨物流失、部分貨物受潮，該輪於碰撞後仍直航台
    中港，發現系爭貨物已因濕損不符國家標準，被認定不合格不准進口，系爭貨物
    無任何剩餘價值。而該輪從碰撞地點若以機動速率六至九節（浬／時）行駛，祇
    須七至九小時即可駛抵韓國釜山港，惟該輪船長聽從被上訴人之指示直接將船駛
    至台中港等前揭事實，業據其提出公證報告節本、恒華法律事務所函、經濟部商
    品檢驗局台中分局函、系爭貨物受損數量及價額分配一覽表、船籍證明書各乙份
    ，載貨證券、轉讓同意書、發票各十份在卷足稽，被上訴人對上開運送、碰撞造
    成系爭貨物全損情事亦無爭執，堪認為真實。
  (三)按因過失不法侵害他人之權利者，應負損害賠償責任，民法第一百八十四條第一
    項前段定有明文。所謂過失，係指有注意義務者，依當時情節能注意，而竟怠於
    善良管理人之注意義務。又主張他造應負侵權行為責任者，應就他造之故意過失
    負舉證責任，最高法院亦著有十九年上字第二七四六號、五十八年台上字第一四
    二一號判例闡釋甚詳。本件依我國海商法第一百零七條及第一百十三條第十七款
    之規定，被上訴人及其受僱人即「海神輪」船長對系爭貨物之裝卸、堆存、搬移
    、保管及運送等，應為必要之注意及處置，亦即對系爭貨物之處理於運送航程中
    有善良管理人之注意義務，本無庸置疑。惟上訴人主張上開船舶於碰撞後，船長
    所應為之注意義務，即係應將該船就近開往韓國釜山港為修復，以防止系爭貨物
    受損害之擴大，其竟怠於如此作為，致系爭貨物受全損等情。則自應審究船長未
    將船舶就近開往釜山港之不作為，是否未盡其善良管理人之注意義務，且因造成
    系爭貨物受全損之結果。
  (四)按系爭船舶於碰撞後，係在水線下出現破洞，已如前述。本院函請國立海洋大學
    鑑定結果，認船舶碰撞後，在水線下出現破洞，約二十分鐘，在船艙內安息角上
    方之玉米即會流失，水線下之玉米亦會被海水滲透，有該鑑定報告附卷為證（見
    本審卷第二宗第五－十六頁）。足見系爭船舶於碰撞後，海水即會由水線下之破
    洞迅速灌入船艙，艙內貨物因而部分流出（安息角上方者）、剩餘部分（在水線
    下之玉米）亦會立即受海水浸泡滲透，洵屬無疑。而系爭貨物又為散裝玉米，海
    水浸濕船艙內剩餘玉米及安息角上方玉米流出之速度，必然更為快速。再參以系
    爭船舶於碰撞後，日本防衛隊曾前往調查，並於該船未有貨物流出之情形下，准
    許該船離開日本海域，有一九九六年九月十一日船舶碰撞次日之航海日誌所載可
　　佐（見同上卷宗一一二－一一四頁），上訴人對此亦未有爭執，更可證實系爭貨
　　物於一九九六年九月十日二十三時五分許船舶發生碰撞，至次日日本防衛隊准許
　　船舶離開之前，該系爭船舶在靜止狀態下，確已停止流出船艙無誤。又據財團法
　　人中華榖類食品工業技術研究院（八八）中榖所字第０一八號函（見本院卷第一
　　宗一三一頁）載稱：遭海水浸泡之玉米，若短暫浸泡（四小時以下）、溫度低（
　　廿度以下），且浸泡後立即以淡水洗去鹽分再乾燥之，則仍可供人類食用或榨油
　　之用等情觀之，系爭玉米必須在遭海水浸泡四小時以內，立即施以淡水洗去鹽分
　　再乾燥之處理程序，始得以維持原來供人類食用或榨油之用。但系爭船舶自發生
　　碰撞以至日本海上防衛廳之巡防艦准許該輪駛離時，早就已經超過八小時，縱使
　　隨即航向釜山港，單就航程時間即需再加上七至十小時之久，而進入釜山港後，
　　能否立即順利靠泊？能否順利通過海關檢疫？能否順利完成卸貨？在在皆為未知
　　之數。泡水之玉米將隨其時間之經過，勢必更加速其腐敗之程度。即使順利進港
　　靠泊通過檢疫進行卸貨，亦必是在數十小時之後，絕非上訴人所請求鑑定「散裝
　　玉米遭海水在船艙內浸濕於海中航行七至十小時後，是否仍有殘餘價值」？就得
　　以釐清誰是誰非及責任歸屬。依上開財團法人中華榖類食品工業技術研究院函載
　　內容，遭海水浸泡而未流出船艙之玉米，縱使航向釜山港處理，仍然無法再供人
　　類食用，應可確定。縱如上訴人所述，系爭貨物只要在其未完全腐化前能即時卸
　　下並烘乾，作回復之處理，則絕對仍有殘餘價值云云，但回復處理後，充其量只
　　是改作動物飼料或其他工業上使用而已，其利用價值極低，相對於卸下並烘乾之
　　處理費用，縱或仍有殘餘價值，亦必然所剩無幾。至前述海洋大學鑑定報告雖然
　　指出：船於海中尚受風浪，船舶橫搖，使玉米的三十度安息角會不斷地破壞，則
　　會進一步有玉米向船外流出等情。亦即系爭船舶在其後之繼續航行中，仍不免會
　　有部分玉米因船舶之橫搖而向船外流出之情形，惟此乃船舶繼續航行所必然造成
　　之流失。但即使未流失部分，依前述之說明，亦不可能因船長航向釜山港先作處
　　理而減低其損害，是繼續流失部分，亦係已經遭海水浸泡過時之玉米，應不能據
　　此即採為不利於被上訴人之認定。另上訴人主張系爭船舶之破洞，應得以水底焊
　　接方式修補，固據其提出銲接學節本乙份在卷可證，且為被上訴人所不爭執。惟
　　如前所述，該破洞縱使經開往釜山港實施水底焊接填補，在時效上，依舊無從避
　　免系爭貨物已浸泡海水過時之事實，顯然無濟於事。
  (五)系爭船舶「海神輪」與另艘船舶碰撞，乃海上意外發生之事故，運送人或船長對
    於運載貨物之堆存、保管及運送，固應為必要之注意及處置，亦即應盡善良管理
    人之注意義務。惟所謂善良管理人之注意義務，乃本於專業知識及技術，盡其職
    務上相當之注意義務為已足。系爭船舶於碰撞事故發生後，在四號船艙右舷水線
    下撞出大洞，海水迅速灌入該四號船艙內，而系爭船舶共七個船艙，只一艙浸水
    ，尚有其他六個船艙安然無恙，則究竟應優先考量其他六個船艙內之貨物，避免
    航程延誤，先按時順利載抵目的港，抑或應優先處理被海水灌入已經濕損之貨物
    ？孰輕孰重？若改航釜山港，能否迅速通關靠泊？能否順利完成卸貨？所需時程
    若干？對已經濕損之貨物是否確能有效處理而減低其損害？利弊得失之間，理當
    作全盤之考量。上訴人主張應將船舶先就近開往釜山港，就被泡水之貨物緊急處
    理，即可避免系爭貨物全損云云，純屬其片面之臆測及推斷。因此尚難僅因「海
    神輪」船長未將該輪就近開往釜山港，而依被上訴人之指示直接駛回台中港，即
    遽指為有過失。至中華民國船長公會之鑑定報告認系爭船舶若駛往釜山港，安排
    轉運或重新裝船，必然可以減少貨物流失及浸水損失，航行時間愈久，則海水湧
    入愈多云云，仍屬單純作理論上之論斷。又上訴人提出韓國律師函、韓國修船工
    廠之資料，證明船舶發生碰撞後，得申請緊急入港，進行對貨物或船舶之緊急處
    置；請求囑託我國駐韓國代表處向韓國釜山港務機關詢問：釜山港最深吃水深度
    為何？是否可供散裝貨輪停泊？船舶遭碰撞破洞，請求緊急入港，是否會准許？
    有何限制？緊急入港之申請到船舶於指定船席停妥，大約須費時多久？需要繳交
    哪些行政規費？如因臨時修理之需要，必須卸下部分貨物，是否會准許？碼頭有
    無足夠容納之穀倉？其倉租、費用若干？散裝榖物受損，必須就地變賣，釜山港
    是否會准許？是否能進行水面下之修理破洞？修繕是否需要卸載船艙內之散裝榖
    物？是否必須在其乾塢或船塢進行？美國玉米及動物飼料當時在該地之市價若干
    等等；請求指定台灣農業試驗所、國立中興大學食品科學系、屏東科技大學食品
    科學系等學術單位說明系爭玉米隨著浸泡時間之經過，其腐敗之過程及進展；向
    中華民國產物保險公會大宗物資小組、瑞商遠東公證股份有限公司函查國內有關
    拍賣濕損之大宗物資之情形，以證明受濕損之貨物仍有殘餘價值等，均係就假設
    性之問題請求調查或說明，核無必要。
四、綜上所述，本件被上訴人或其船長於「海神輪」運送系爭貨物航程中與他船發生
    碰撞事故後，未將該輪就近開往釜山港，優先處理被海水灌入已經濕損之貨物，
    而直接駛回台中港，並無違反善良管理人之注意義務，上訴人主張船長對系爭貨
    物之處理有過失、應負侵權行為責任，被上訴人為船長之僱用人，依民法第一百
    八十八條第一項應負侵權行為連帶賠償責任，據以請求被上訴人給付非有理由，
    不應准許。其假執行之聲請亦失所附麗，應併予駁回。原審為上訴人敗訴之判決
    ，並駁回其假執行之聲請，並無不合。上訴意旨指摘原審判決不當，求予廢棄改
    判，為無理由，應予駁回。
五、本件事證已臻明確，兩造所提其餘攻擊防禦方法及舉證，與判決結果不生影響，
    爰不予一一論述。
六、據上論結，本件上訴為無理由，依民事訴訟法第四百四十九條第一項、第七十八
    條，判決如主文。
中　　　華　　　民　　　國　　九十一　　年　　　五　　　月　　二十一　　日
~B1民事第五庭審判長法　官　陳滿賢
~B2　　　　　　　　法　官　簡清忠
~B3　　　　　　　　法　官　古金男
右為正本係照原本作成。
如對本判決上訴，須於收受判決送達後二十日內向本院提出上訴書狀，其未表明上訴
理由者，應於提出上訴後二十日內向本院提出上訴理由書（須按他造人數附具繕本）
，並繳納送達用雙掛號郵票拾份（每份參拾肆元）。
上訴時應提出委任律師或具有律師資格之人之委任狀；委任有律師資格者，另應附具
律師及格證書及釋明委任人與受任人有民事訴訟法第四百六十六條之一第一項但書或
第二項（詳附註）所定關係之釋明文書影本。
~B 　 　　　　　　書記官　陳信和
中　　　華　　　民　　　國　　九十一　　年　　　五　　　月　　二十七　　日
附註：
民事訴訟法第四百六十六條之一（第一項、第二項）
對於第二審判決上訴，上訴人應委任律師為訴訟代理人。但上訴人或其法定代理人具
有律師資格者，不在此限。
上訴人之配偶、三親等內之血親、二親等內之姻親，或上訴人為法人、中央或地方機
關時，其所屬專任人員具有律師資格並經法院認為適當者，亦得為第三審訴訟代理人
。
                                                                        Ｈ
